【裁判字號】    99,易,757
【裁判日期】    991005
【裁判案由】    傷害
【裁判全文】
臺灣彰化地方法院刑事判決               99年度易字第757號
公  訴  人  臺灣彰化地方法院檢察署檢察官
被      告  乙○○
上列被告因傷害案件，經檢察官提起公訴（99年度偵字第3333號
），本院判決如下：
    主    文
乙○○傷害人之身體，處拘役伍拾日，如易科罰金，以新臺幣壹
仟元折算壹日。
    犯罪事實
一、乙○○於民國99年3月15日上午9時50分許，行經彰化縣彰化
    市○○路277號騎樓前，適見甲○○前往看屋，乙○○因認
    其與甲○○前有怨隙，竟基於傷害之犯意，持現場拾得之瓦
    片毆打甲○○，致甲○○受有左側頭部裂傷、右臉部及下巴
    多處裂傷等傷害。嗣經警據報前往處理，並當場扣得前開瓦
    片碎塊3塊，而循線查悉上情。
二、案經甲○○訴由彰化縣警察局彰化分局報告臺灣彰化地方法
    院檢察署檢察官偵查起訴。
    理    由
壹、證據能力部分：
一、按被告以外之人於偵查中向檢察官所為陳述，除顯有不可信
    之情況者外，得為證據，刑事訴訟法第159條之1第2項定有
    明文。偵查中對被告以外之人（包括證人、鑑定人、告訴人
    、被害人及共同被告等）所為之偵查筆錄，或被告以外之人
    向檢察官所提之書面陳述，性質上均屬傳聞證據。惟現階段
    刑事訴訟法規定檢察官代表國家偵查犯罪、實施公訴，依法
    其有訊問被告、證人及鑑定人之權，證人、鑑定人且須具結
    ，而實務運作時，檢察官偵查中向被告以外之人所取得之陳
    述，原則上均能遵守法律規定，不致違法取供，其可信度極
    高，故被告以外之人前於偵查中已具結而為證述，除反對該
    項供述得具有證據能力之一方，已釋明顯有不可信之情況外
    ，不宜以該證人未能於審判中接受他造之反對詰問為由，即
    遽指該證人於偵查中之陳述不具證據能力。查，證人即告訴
    人甲○○、證人盧顯能於偵訊中陳述時，業經檢察官諭令具
    結，其證詞之憑信性已獲擔保。本院審酌彼等之言詞陳述作
    成時之情況，證人均能自由陳述。依前開說明，本院認證人
    即告訴人甲○○、證人盧顯能上開於偵查中具結後之證言應
    具有證據能力。
二、再按被告以外之人於審判外之言詞或書面陳述，除法律有規
    定者外，不得作為證據，刑事訴訟法第159條第1項定有明文
    。查，證人即告訴人甲○○、證人盧顯能於警詢中之陳述，
    係屬於審判外之言詞陳述，依前揭規定，不得作為證據。此
    外，復查無前開證人之警詢陳述有符合刑事訴訟法第159條
    之2、第159條之3之例外規定，是依前開規定，證人即告訴
    人甲○○、證人盧顯能於警詢之陳述，無證據能力。
三、另按除顯有不可信之情況外，從事業務之人於業務上或通常
    業務過程所須製作之紀錄文書、證明文書亦得為證據，刑事
    訴訟法第159條之4第2款定有明文。醫院診斷證明書係病患
    就診或就醫，醫師就其診斷治療病患結果，所出具之證明書
    。醫師法第17條規定，醫師如無法令規定之理由，不得拒絕
    診斷書之交付。卷附冠華醫院診斷證明書雖係因特殊目的而
    製作，惟醫師於診療過程中，乃依醫師法之規定，詳予診斷
    而製作，自屬醫師於醫療業務過程中所製作之紀錄文書，為
    醫療業務行為之一部分，與通常之醫療行為所製作之病歷無
    殊，自屬刑事訴訟法第159條之4第2款所稱從事業務之人於
    業務上所須製作之紀錄文書，被告亦未釋明有何顯不可信之
    情況，應認前開診斷證明書有證據能力（最高法院98年度臺
    上字第2986號、99年度臺上字第2331、4987號判決意旨參照
    ）。
四、至扣案瓦片碎塊3塊屬物證，並非供述證據，無人對現實情
    形之記憶、知覺經常可能發生之誤差（如知覺之主觀性及記
    憶隨時間推移而發生變化、遺忘等），自無傳聞法則之適用
    至明，且係偵辦之員警合法搜索取得，與本案待證事實具有
    自然之關聯性，自具有證據能力。
貳、實體部分：
一、訊據被告乙○○固坦承曾於前開時、地與告訴人甲○○發生
    爭執，惟矢口否認有何傷害犯行，辯稱：伊是和被告互相拉
    扯，告訴人打不到伊就跌倒在地，伊沒看到告訴人流血，不
    知道告訴人傷勢怎麼造成的，伊想可能是跌倒時受傷云云。
    經查：
(一)前開犯罪事實，業據證人即告訴人甲○○於偵查及本院審理
    時具結證稱，當天早上伊因為將該屋出售，與代書、買主約
    好於上午10點進行點交，才會提早到現場去，被告不知為何
    看到伊就揮拳打向伊，拳頭內好像還夾了瓦片，因為伊所受
    傷勢不是拳頭造成的瘀青，而是流血挫傷，且之後員警到現
    場處理看到伊的傷口就有問兇器是什麼，並在現場柱子後方
    找到留有皮屑之瓦片，扣案瓦片本來是3塊會變成4塊可能在
    運送過程有掉下來才會破裂，代書盧顯能並沒有目擊到伊被
    毆打，只看到伊流血，盧顯能會說伊和被告發生爭執，是被
    告一直說一些女人和伊做了什麼之類的，伊要被告不要再跟
    蹤伊，而當天伊不知道是誰報案，因為附近商店的櫥窗應該
    都可以看到，而員警到現場時，被告早就跑了等語明確（參
    99年度偵字第3333號偵查卷第7至8頁、本院卷第30至34頁）
    ；核並與證人盧顯能於偵查中具結證稱，當天伊與告訴人約
    好至該處看屋，告訴人先自行前往，伊隨後到達時看到告訴
    人正與名男子發生爭執，經伊指認即為被告，而伊看到時告
    訴人的頭、臉都已經流血了，後來附近有鄰居報警，但員警
    到達前，被告就已經跑走了等語相符（參同上偵查卷第23至
    24頁），並有冠華醫院診斷證明書在卷可稽（參警卷第8頁
    ），及扣案之瓦片碎塊3塊可資為憑，應堪認定。
(二)被告於警詢中先係辯稱，伊是因為和告訴人一言不合發生拉
    扯，雙方都有受傷，但伊沒有拿瓦片毆打告訴人云云（參警
    卷第3至5頁）；後於偵查中辯稱，當時伊是和告訴人及告訴
    人之男性友人在說話，伊不知道告訴人頭部流血受傷，那名
    友人有拉伊衣領，可能因此撞到告訴人云云（參同上偵查卷
    第35至36頁）；惟於本院準備程序中改稱，伊沒有碰到告訴
    人的身體，但伊有看到告訴人受傷，可能是拉扯時受傷的，
    現場也沒有瓦片，伊看到告訴人和朋友去撿瓦片云云（參本
    院卷第15頁）；再於本院審理時改稱，當時告訴人打伊，伊
    就打告訴人，2人拉來拉去，告訴人打不到伊就自己跌倒，
    伊也沒看到告訴人流血，告訴人的傷可能是跌倒造成云云（
    參本院卷第29頁）；核其前開辯解，對於究竟有無與告訴人
    互相拉扯，有無看到告訴人受傷，告訴人係如何受傷等情，
    均反反覆覆，相互矛盾，已難採信。且告訴人所受傷勢，既
    為頭、臉部多處裂傷，顯非徒手拉扯或跌倒在地可造成，被
    告與告訴人面對面之爭執，又豈有可能對其所受傷勢毫不知
    情，是被告前開辯解在在均有違常情，僅係臨訟避重就輕之
    詞，尚難採信。
(三)綜上所述，本件事證明確，被告犯行洵堪認定。
二、核被告乙○○所為，係犯刑法第277條第1項傷害罪。爰審酌
    被告前已多次與告訴人發生爭執，本案復以前開方式造成告
    訴人受有傷害，犯後未思反省或與告訴人洽談和解，不但飾
    詞狡卸，甚於審理過程中多次對告訴人出言不遜，難認有何
    悔改之意，及其平日素行、犯罪之動機、方法及告訴人所受
    之損害等一切情狀，量處如主文所示之刑及易科罰金之折算
    標準。另扣案瓦片碎塊3塊，非為被告所有以供本案犯罪所
    用之物，爰不予宣告沒收。
據上論斷，應依刑事訴訟法第299條第1項前段，刑法第277條第1
項、第41條第1項前段，刑法施行法第1條之1第1項、第2項前段
，判決如主文。
本案經檢察官陳隆翔到庭執行職務。
中    華    民    國    99    年    10    月    5     日
                  刑事第五庭  審判長  法  官  周淡怡
                                      法  官  李淑惠
                                      法  官  蔡家瑜
以上正本證明與原本無異。
如不服本判決應於收受判決後10日內向本院提出上訴書狀，並應
敘述具體理由；其未敘述上訴理由者，應於上訴期間屆滿後20日
內向本院補提理由書（均須按他造當事人之人數附繕本）「切勿
逕送上級法院」。
告訴人或被害人對於判決如有不服具備理由請求檢察官上訴者，
其上訴期間之計算係以檢察官收受判決正本之日期為準。
中    華    民    國    99    年    10    月    5     日
                                      書記官  陳秀鳳
附錄論罪科刑法條：
中華民國刑法第277條：
傷害人之身體或健康者，處3年以下有期徒刑、拘役或1千元以下
罰金。
犯前項之罪因而致人於死者，處無期徒刑或7年以上有期徒刑；
致重傷者，處3年以上10年以下有期徒刑。

司法院資訊處製作；財團法人民間司法改革基金會備份。
